【裁判字號】    98,訴,1020
【裁判日期】    981222
【裁判案由】    傷害致死
【裁判全文】
臺灣臺北地方法院刑事判決              98年度訴字第1020號
公  訴  人  臺灣臺北地方法院檢察署檢察官
被      告  戊○○
選任辯護人  郭盈蘭律師
上列被告因傷害致死案件，經檢察官提起公訴（九十八年度偵字
第七九七二號），本院判決如下：
    主  文
戊○○傷害人之身體，因而致人於死，累犯，處有期徒刑捌年。
    事  實
一、戊○○前因公共危險案件，經臺灣臺北地方法院檢察署檢察
    官以九十三年度偵字第一五０八四號提起公訴，並經本院以
    九十四年度訴字第四九九號判決判處有期徒刑一年二月確定
    ，於民國九十五年十一月八日因縮短刑期假釋出監，而於同
    年十二月八日假釋期滿未經撤銷假釋視為已執行完畢。詎其
    仍不知悔改，於九十八年三月十一日凌晨一時許，在臺北縣
    新店市○○路七號一樓「快樂頌卡拉ＯＫ店」飲酒，席間與
    素不相識之李文雄敬酒、攀談，因雙方均帶酒意，一言不合
    ，互起口角，而戊○○主觀上雖無致李文雄於死之故意，然
    客觀上能預見人之頭部構造較脆弱且為人體要害部位，在頭
    部未有任何防護狀態時，倘以拳頭揮擊人之頭部，可能發生
    致人於死之結果，戊○○未預見此死亡結果下，竟基於傷害
    他人身體之故意，以拳頭重擊李文雄之太陽穴，致李文雄原
    欲起身還擊，然因被重擊後無力癱倒在座位上，戊○○見狀
    旋即離去，而李文雄因遭此重擊受有蜘蛛網膜下腔出血及局
    部腦實質出傷。嗣因在場之該卡拉ＯＫ店服務生丙○○見李
    文雄臉色發白，對其叫喚毫無反應，似已無呼吸，立即報警
    將李文雄送往臺北縣新店市耕莘醫院救治，惟李文雄仍因外
    傷性蜘蛛膜下腔出血及腦挫傷導致中樞神經系統衰竭及腦死
    ，終於九十八年三月十七日下午七時二十八分許，宣告不治
    死亡。
二、案經李文雄之子甲○○訴請臺北縣政府警察局新店分局報告
    臺灣臺北地方檢察官偵查起訴。
    理  由
壹、程序方面（證據能力部分）：
一、關於證人丙○○、丁○○九十八年四月十六日分別於偵查中
    檢察官訊問時之證述部分：
 (一) 按，被告以外之人於審判外之言詞或書面陳述，除法律有規
    定者外，不得作為證據；又被告以外之人於偵查中向檢察官
    所為之陳述，除顯有不可信之情況者外，得為證據，刑事訴
    訟法第一百五十九條第一項、第一百五十九條之一第二項分
    別定有明文。
 (二) 查，證人丙○○、丁○○在九十八年四月十六日分別於偵查
    中檢察官訊問時到庭證述，均業經具結，本院審酌該等筆錄
    作成時，核無違法取證或其他瑕疵，是無顯不可信之情形存
    在，且為證明被告戊○○是否有為本件傷害被害人李文雄致
    死之犯行所必要，認為以之作為本案之證據亦屬適當，依據
    首開規定，渠等於偵查中檢察官訊問時之證詞，自得作為本
    案證據，而有證據能力。
二、關於證人丙○○於警詢時之證述部分：
 (一) 按，被告以外之人於檢察事務官、司法警察官或司法警察調
    查中所為之陳述，與審判中不符時，其先前之陳述具有較可
    信之特別情況，且為證明犯罪事實存否所必要者，得為證據
    ，刑事訴訟法第一百五十九條之二定有明文。所謂「顯有不
    可信性」與「相對特別可信性」，係指陳述是否出於供述者
    之真意、有無違法取供情事之信用性而言，故應就偵查或調
    查筆錄製作之原因、過程及其功能等加以觀察其信用性，據
    以判斷該傳聞證據是否有顯不可信或有特別可信之情況而例
    外具有證據能力，又先前之陳述如係出於自然之發言、臨終
    前之陳述或違反自己利益之陳述等，則在此特別情形下所為
    之陳述，其虛偽之可能性通常較低，可信程度相對提高，而
    可信之特別情況應依陳述時之客觀情況綜合比較判斷，即先
    前陳述須未受污染，且無不當外力介入，最高法院九十四年
    度臺上字第六二九號、第五四九０號、第五六八一號判決意
    旨可供參照。
 (二) 查，證人丙○○分別於九十八年三月十一日、同年三月十六
    日於警詢時之證述，依刑事訴訟法第一百五十九條第一項之
    規定，本固均無證據能力，惟其已於本院九十八年十一月六
    日審判期日時以證人身分到庭具結作證，本院自得參酌其於
    本院審理暨警詢中之證詞，苟警詢時之證詞，與審判中所述
    不符部分，具有較可信之特別情況，且為證明犯罪事實存否
    所必要者，得為證據。又證人丙○○前揭接受員警詢問之時
    點，距其於本院九十八年十一月六日審判期日時到庭作證，
    已相隔逾數月之久，足認其於警詢時之記憶應較本院審理時
    清晰，且顯然較無外力干擾或介入而為陳述，其於警詢時之
    陳述，亦無違法取供或其他不自由之情形，自堪認其於警詢
    所為證述之客觀外部情況，當有可信性特別情況。參以其證
    述涉及被告有無上開傷害致死犯行之事實，乃用以證明被告
    犯罪與否，是其證詞對被告犯罪事實之存否具有必要性，亦
    堪認定。從而，本院認其警詢筆錄符合前述「可信性」及「
    必要性」要件，倘其於警詢時所為之證述與本院審理中不符
    ，其先前之陳述因具有較可信之特別情況，且為證明犯罪事
    實存否所必要者，自得為證據。
三、關於法務部法醫研究所九十八年五月五日（九八）醫鑑字第
    ０九八一一０一一三四號鑑定報告書部分：
 (一) 按，被告以外之人於審判外之言詞或書面陳述，除法律有規
    定者外，不得作為證據；法院或檢察官得囑託醫院、學校或
    其他相當之機關、團體為鑑定，或審查他人之鑑定，並準用
    第二百零三條至第二百零六條之一規定；其須以言詞報告或
    說明時，得命實施鑑定或審查之人為之，刑事訴訟法第一
    百五十九條第一項、第二百零八條第一項分別定有明文。是
    法院或檢察官依刑事訴訟法第二百零八條第一項之規定，囑
    託鑑定機關所出具之鑑定報告，應屬刑事訴訟法第二百零六
    條第一項之鑑定報告，為傳聞法則之例外。
 (二) 經查，法務部法醫研究所於本案偵查時，受檢察官囑託就本
    案死者即被害人李文雄之死亡原因進行解剖鑑定，並由法務
    部法醫研究所於九十八年五月五日出具之該所（九八）醫鑑
    字第０九八一一０一一三四號鑑定報告書乙份，屬刑事訴訴
    法第一百五十九條第一項「被告以外之人於審判外之言詞或
    書面陳述，除法律有規定者外，不得作為證據。」所稱「法
    律有規定者」之例外情形，此因「鑑定之經過及其結果，應
    命鑑定人以言詞或『書面』報告」，同法第二百零六條第一
    項亦規定甚明，且該檢驗通知書於鑑驗方法、鑑驗結果均有
    詳細說明，是該等鑑定人以書面所為之鑑定報告，依刑事訴
    訟法第一百五十九條第一項立法理由及同法第二百零六條第
    一項規定，具有證據能力。
四、再按，除顯有不可信之情況外，公務員職務上製作之紀錄文
    書、證明文書及從事業務之人於業務上或通常業務過程所須
    製作之紀錄文書、證明文書得為證據，刑事訴訟法第一百五
    十九條之四第一款、第二款分別定有明文。經查，卷附之九
    十八年三月十一日天主教耕莘醫院患者病危通知單、天主教
    耕莘醫院出院病例摘要、現場位置圖一張、臺灣臺北地方法
    院檢察署相驗檢驗報告書、臺灣臺北地方法院檢察署九十八
    年三月二十三日相驗屍體證明書、被害人李文雄天主教耕莘
    醫院病歷、法務部法醫研究所（九十八）醫剖字第０九八一
    一００八一八號解剖報告書、臺灣臺北地方法院檢察署九十
    八年五月十二日相驗屍體證明書等件，分別為公務員職務上
    製作之紀錄文書及從事業務之人於業務上或通常業務過程所
    須製作之紀錄文書，可信度甚高，均查無顯不可信之情況，
    依前開刑事訴訟法第一百五十九條之四第一款、第二款之規
    定，自均得為證據。
五、另關於九十八年三月十八日天主教耕莘醫院乙診字第乙00
    00000000號乙種診斷明書部分：
 (一) 按，醫師法第十二條第一項規定：醫師執行業務時，應製作
    病歷，並簽名或蓋章及加註執行年、月、日。第二項規定：
    前項病歷，除應於首頁載明病人姓名、出生年、月、日、性
    別及住址等基本資料外，其內容至少應載明下列事項：一就
    診日期。二主訴。三檢查項目及結果。四診斷或病名。五治
    療、處置或用藥等情形。六其他應記載事項。因此，醫師執
    行醫療業務時，不論患者是因病尋求診療，或因特殊目的而
    就醫，醫師於診療過程中，應依醫師法之規定，製作病歷，
    此一病歷之製作，均屬醫師於醫療業務過程中所須製作之紀
    錄文書，而且每一醫療行為均屬可分，因其接續之看診行為
    而構成醫療業務行為，其中縱有因訴訟目的，例如被毆傷而
    尋求醫師之治療，對醫師而言，仍屬其醫療業務行為之一部
    分，仍應依法製作病歷，則該病歷仍屬業務上所製作之紀錄
    文書，與通常之醫療行為所製作之病歷無殊，自屬刑事訴訟
    法第一百五十九條之四第二款所稱從事業務之人於業務上所
    須製作之紀錄文書，而診斷證明書係依病歷所轉錄之證明文
    書，自仍屬本條項之證明文書（最高法院九十七年度臺上字
    第六六六號判決意旨參照）。
 (二) 查，本件告訴人即被害人李文雄之子甲○○所提出之九十八
    年三月十八日天主教耕莘醫院乙診字第乙00000000
    00號乙種診斷明書，係被害人於九十八年三月十一日經送
    往耕莘醫院尋求驗傷時，由該院醫師乙○○所製作之診斷證
    明書，係被告以外之人於審判外之書面陳述，屬傳聞證據，
    然該診斷證明書係依前開被害天主教耕莘醫院病歷病歷紀錄
    轉錄之證明文書，是揆諸前揭說明，此醫生依法製作之病歷
    所轉錄之診斷證明書，係業務上之特信性文書，雖係傳聞證
    據之一種，但依刑事訴訟法第一百五十九條之四第二款，例
    外具有證據能力。
六、又按，被告以外之人於審判外之言詞或書面陳述，除法律有
    規定者外，不得作為證據。被告以外之人於審判外之陳述，
    雖不符前四條之規定，而經當事人於審判程序同意做為證據
    ，法院審酌該言詞陳述或書面陳述作成時之情況，認為適當
    者，亦得為證據。當事人、代理人或辯護人於法院調查證據
    時，知有刑事訴訟法第一百五十九條第一項不得為證據之情
    形，而未於言詞辯論終結前聲明異議者，視為有前項之同意
    ，刑事訴訟法第一百五十九條第一項、第一百五十九條之五
    分別定有明文。查，本院認定事實所憑之其餘證據，除上開
    所述外，尚有部分屬傳聞證據，惟檢察官、被告及其選任辯
    護人均未於本院言詞辯論終結前聲明異議，本院審酌該等言
    詞或書面陳述作成之情況，並無非出於任意性或不正取供，
    或違法或不當情事，且客觀上亦無不可信之情況，堪認為適
    當，依刑事訴訟法第一百五十九條之五第二項規定，均得作
    為證據，先予敘明。
七、至卷附之現場照片六張、相驗照片三七張，均係以機械之方
    式所留存之影像，並非依憑人之記憶再加以轉述而得，並非
    供述證據，殊無「傳聞證據排除法則」之適用，當得作為本
    案證據而有證據能力，併予敘明。
貳、實體方面
一、訊據被告戊○○固坦認於有於前揭時間前往快樂頌卡拉OK店
    消費，並與其不認識的男子即被害人李文雄交談之事實，然
    矢口否認有何傷害致死犯行，辯稱：是李文雄先跟伊講話，
    沒有什麼敬酒，因為伊聽力有問題，所以講話比較大聲，以
    致被其他人誤認為渠等有發生口角，但當時並沒有衝突，伊
    要離開座位的時候，李文雄有站起來，可能身體有接觸，有
    沒有碰到李文雄的身體伊不清楚了，但伊沒有推李文雄也沒
    有打李文雄，伊不知道李文雄為何會倒地，伊離開時還有看
    到李文雄與別人講話云云，被告辯護人則為被告辯以：被告
    沒有毆打被害人，蜘蛛網膜下腔出血可分為原發性及繼發性
    兩種原因，常見的原發性蜘蛛網膜下腔出血有動脈瘤及動靜
    脈畸型之血管破裂，是以被害人腦部蜘蛛膜下出血可能性很
    多，也有可能是生前罹腫瘤、高血壓或其他腦血管疾病導致
    原發性出血云云。經查：
 (一) 被告有於九十八年三月十一日凌晨前往上開「快樂頌卡拉Ｏ
    Ｋ」飲酒消費，席間並與素不相識之被害人李文雄敬酒、攀
    談，因雙方均帶酒意，一言不合，互起口角等情，業據被告
    坦承確有至「快樂頌卡拉ＯＫ」飲酒消費，並與被害人交談
    乙情（見本院卷第六０頁至第六一頁反面），被告雖辯稱：
    係李文雄過來跟伊講話，伊想說李文雄要跟伊講什麼，所以
    談了二、三句話，是李文雄先跟伊講話」等語，然就被告與
    被害人間之互動情形，業經證人即上開「快樂頌卡拉ＯＫ」
    店長於偵查中檢察官訊問時到庭結證稱：伊知道李文雄與被
    告他們有消費，但他們爭吵時伊剛好外出，伊有看到被告找
    李文雄敬酒等語（見臺灣臺北地方法院檢察署《下稱臺北地
    檢署》九十八年度偵字第七九七二號卷第五八頁），核與證
    人即案發時現場目睹之「快樂頌卡拉ＯＫ」店內服務生丙○○於偵查中檢察官訊問時具結證稱：李文雄在台上唱歌，唱
    完歌後，被告就過去跟李文雄說『大哥大哥你回去坐，你喝
    醉了，趕快回去坐好』，他們兩人就在李文雄的位子去聊天
    等語（見臺北地檢署九十八年度偵字第七九七二號卷第五七
    頁）大致相符，而被告對於是否主動向被害人攀談、敬酒乙
    情所述與證人丁○○、丙○○前開之證述顯有齟齬，衡之案
    發時間為九十八年三月十一日，距今時間相隔並非久遠，卻
    就與被害人間之互動情形，較諸證人之證述存有如此重大歧
    異，再衡諸被告於警詢時自承：伊當天喝很醉，沒有什麼印
    象乙情，顯見被告上開所辯顯係事後避重就輕之詞，礙難採
    憑，則被告主動與被害人敬酒、攀談乙情應可認定。
 (二) 而就被告動手毆打被害人頭部乙節，業經證人丙○○於本院
    審理中到庭具結證稱：當時李文雄坐在二桌，被告坐在後面
    的一桌，被告自己去跟李文雄打招呼...沒多久我就聽到衝
    突很吵的聲音，伊聽到被告站起來罵三字經，往門口出去跟
    李文雄說『好膽你出來（臺語）』，伊就趕快坐在李文雄旁
    邊，被告就又轉頭過來，一拳就打在李文雄的頭部，當時伊
    跟李文雄兩個是坐著，被告是站著，後來被告邊罵三字經又
    往門口走出去，當時李文雄在伊身邊站起來要走出去，但就
    呼吸困難倒下去了，後來就頭腦意識不清處了，整個毆打衝
    突發生時，伊是坐在李文雄旁邊，李文雄倒下去是倒在沙發
    上，沒有再撞倒頭等語（見本院卷第四三頁、四六頁至第四
    七頁）在卷可佐，再衡以被告亦於偵查中檢察官訊問時供承
    ：伊有跟李文雄說我們到外面等語（見本院卷第五六頁）乙
    情，且證人丙○○與被告俱無恩怨關係，應無於故意誣陷被
    告之必要，且證人丙○○證述被告動手毆打被害人之部位，
    與被害人係頭部受傷導致死亡情節相符，此有法務部法醫研
    究所九十八年五月五日（九八）醫鑑字第０九八一一０一一
    三四號鑑定報告書可參，其證言應值採信。
 (三) 又被告雖一再辯稱當天並未動手毆打被害人，惟其先於警詢
    中辯稱：「是因為我聽力障礙，說話比較大聲，別人可能誤
    以為我跟李文雄在吵架，當我離開座位時，李文雄當時拉我
    坐下來，後來我就推開李文雄離開該店」（見臺北地檢署九
    十八年度偵字第七九七二號卷第六頁）、「因為當時靠很近
    ，離開時可能有碰到李文雄，所以大家會認為我有毆打李文
    雄」（見臺北地檢署九十八年度偵字第七九七二號卷第七頁
    ）；嗣於本院審理中卻又改稱：「李文雄沒有拉我，我也沒
    有推他」（見本院卷第六０頁至第六一頁），顯見被告陳述
    前後已有矛盾、供詞數次翻異，已非無疑，對特定情節避重
    就輕甚明，且被告辯稱：伊離開時還有看到李文雄與別人講
    話乙情，業經證人丙○○於本院審理時結證稱：李文雄被打
    後要站起來後來就倒下去，沒有再喝酒或與他人交談，連跟
    伊都沒有講到話等語（見本院卷第四六頁反面）明確，足見
    ，被告上開所辯，端為卸責憑空託言，無一可採。綜上所述
    ，被告當日酒後與被害人攀談，雙方因故發生爭執，被告即
    出手毆打被害人頭部一拳等節，洵堪認定。
 (四) 至辯護人以蜘蛛網膜下腔出血有多種原因，蜘蛛膜出血原因
    尚有原發性，非僅外傷性所致被害人可能係本身病史、宿疾
    所引起動脈瘤破裂所致等語為被告置辯，然查，本件被害人
    於遭被告毆打後旋經證人丙○○送往天主教耕莘醫院急救，
    而於九十八年三月十七日下午七時二十八分許不治死亡，經
    相驗及解剖後鑑定結果，被害人因外傷性之蜘蛛膜下腔出血
    及腦挫傷導致中樞神經系統衰竭而死亡，死亡方式為他殺等
    情，業經臺灣臺北地方法院檢察署檢察官督同檢驗員相驗被
    害人屍體屬實，並經法務部法醫研究所解剖鑑定無訛，且財
    團法人天主教耕莘醫院亦開立診療日期為九十八年三月十一
    日被害人有「頭部外傷合併蛛網膜下腔出血」之診斷證明書
    ，亦與上開法務部法醫研究所解剖鑑定結果互核相符，此有
    天主教耕莘醫院九十八年三月十八日乙種診斷證明書、天主
    教耕莘醫院患者病危通知單、出院病例摘要、九十八年十月
    三十日耕醫外字第０九八０００六二二五號函、臺北地檢署
    九十八年三月二十三日相驗屍體證明書、法務部法醫研究所
    （九八）法醫所醫鑑字第０九八一一一０一一三四號鑑定意
    見書、被害人之病歷紀錄（見臺北地檢署九十八年度偵字第
    七九七二號卷第三０頁至第三三頁、本院卷第四八頁、臺北
    地檢署九十八年度相字第一八三號偵查卷第三六頁、第一二
    二頁至第一二六頁）在卷可參，復經證人證人即耕莘醫院莘
    醫院醫師乙○○於本院審理中到庭具結證稱：病患李文雄病
    歷第三頁的急診護理評估紀錄所載「主訴：剛剛喝酒後有東
    西哽住，後意識不清故入ＥＲ」，係急診護士跟送病患來的
    人的陳述所記載，但入院診斷主要是蜘蛛膜下腔出血，入院
    有寫五個診斷，但最主要原因還是蜘蛛膜下腔出血，腦內蜘
    蛛膜下腔出血臨床上最多是動脈瘤破裂造成，動脈瘤破裂原
    因是血管薄弱一直高血壓所造成的，伊不知道李文雄有沒有
    高血壓，但一般病患送到醫院急救要二十四小時測量，會一
    直有血壓監視器，因病人昏迷，這是生命跡象所以會二十四
    小時作，病史是家屬陳述，但渠等會監視病人的情況，另一
    種是外傷性造成，通常是頭部經過撞擊而腦部出血，雖然透
    過電腦斷層無法判斷原因，但根據解剖即可辨別病人究竟是
    外傷性或動脈瘤破裂所導致的蜘蛛膜下出血。而伊所開立的
    診斷證明是根據院內周紹常醫師病程紀錄，且周醫師的會診
    單也有多次提到外傷性蜘蛛膜下出血，所以，當時渠等的診
    斷也是外傷性蜘蛛膜下出血」等語（見本院卷第五七頁至第
    五八頁反面）綦詳，並經證人乙○○庭呈天主教耕莘醫院住
    院會診單（見本院卷第六三頁至第六七頁）附卷為憑，再審
    諸前開法務部法醫研究所鑑定意見書亦載明：解剖研判經過
    ，外傷證據，蜘蛛膜下腔出血及局部腦實質出傷；解剖觀察
    結果，頭部，整個變軟（腦死），見有蜘蛛膜下腔出血，腦
    實質局部出血，無腫瘤，無動脈瘤；鑑定研判經過，顯微鏡
    觀察結果，腦髓，蜘蛛膜下腔出血及局部腦挫傷。幾乎大部
    分的神經細胞皆呈現缺血缺氧變化，也有血栓，係腦死變化
    等情明確，有法務部法醫研究所（九八）法醫所醫鑑字第０
    九八一一一０一一三四號鑑定意見書（見臺北地檢署九十八
    年度相字第一八三號偵查卷第一二二頁至第一二六頁）在卷
    可稽，故被害人係因遭被告傷害而因外傷性之蜘蛛膜下腔出
    血及腦挫傷導致中樞神經系統衰竭而不治死亡，而非是因被
    害人自身尚有其他原因導致，足堪認定，是被害人之死亡與
    被告前揭傷害行為有相當因果關係，至為灼然，辯護人上開
    為被告所辯礙難採憑。綜上所述，本件被告確有傷害被害人
    ，且被害人係因遭被告傷害而因外傷性之蜘蛛膜下腔出血及
    腦挫傷導致中樞神經系統衰竭而不治死亡乙情，既已臻明確
    ，則辯護人聲請傳喚證人丁○○、藝名美琴之陳姓女子，請
    求本院至現場勘察、函詢中央健康保險局、臺大醫院附設醫
    院賴達明醫師部分，核諸證人丁○○業於偵查中檢察官訊問
    時結證稱：被告與被害人爭吵時伊剛好外出不在店內等語（
    見臺北地檢署九十八年度偵字第七九七二號卷第五八頁），
    是認證人丁○○無傳訊之必要；而陳姓女子部分，辯護人迄
    未提供真實年籍資料，請求現場勘察部分，顯與待證事實無
    涉，函詢中央健康保險局調查被害人生前就醫紀錄部分，無
    從撼動上開法務部法醫研究所鑑定意見書解剖鑑定之結果，
    至函詢賴達明醫師部分，業經開立前揭耕莘醫院乙種診斷證
    明書之證人乙○○醫師於本院審理中到庭具結證述綦詳，尚
    難以辯護人自身就醫經驗即認有在函詢賴達明醫師之必要，
    且本案犯罪事實已臻明瞭，亦均無再行調查之必要，附此敘
    明。
 (五) 按刑法上之加重結果犯，係以行為人對於加重結果之發生客
    觀上有預見之可能，能預見而不預見者為要件。刑法第二百
    七十七條第二項前段之傷害致人於死罪，係對於犯普通傷害
    罪致發生死亡結果所規定之加重結果犯，依同法第十七條規
    定，以行為人能預見其死亡結果之發生而不預見為要件，此
    所謂能預見，係指客觀情形而言，與加害人本身主觀上有無
    預見之情形不同。倘加害人主觀上已有預見，而結果之發生
    又不違背其本意時，則屬刑法第十三條第二項所規定間接故
    意之範疇，無復論以加重結果犯之餘地。查頭部係人體重要
    器官之所在，極其脆弱，倘施以重力，足使頭部破受有重創
    ，當致發生死亡結果，均應為一般正常人所能知悉，客觀上
    所得預見，此誠屬一般社會通念之經驗法則。而本件被告與
    被害人素不相識，純為在卡拉ＯＫ店內飲酒方有交談，縱被
    告以拳頭重擊被害人頭部，難認其主觀上有殺人犯意，但其
    以拳頭重擊被害人之頭部，在客觀上既有預見被害人死亡之
    可能性，被告應負傷害致死之罪責。
 (六) 綜上，本案事證明確，被告犯行洵堪認定，應依法論科。
二、核被告所為，係犯刑法第二百七十七條第二項前段之傷害致
    人於死罪。又被告戊○○前曾因公共危險案件，經臺灣臺北
    地方法院檢察署檢察官以九十三年度偵字第一五０八四號提
    起公訴，並經本院以九十四年度訴字第四九九號判決判處有
    期徒刑一年二月確定，於九十五年十一月八日因縮短刑期假
    釋出監，而於同年十二月八日假釋期滿未經撤銷假釋視為已
    執行完畢乙情，有臺灣高等法院被告前案紀錄表（見本院卷
    第三頁至第四頁）在卷可佐，其於有期徒刑執行完畢後五年
    內，再犯本案有期徒刑以上之罪，為累犯，應依刑法第四十
    七條第一項之規定，加重其刑，惟因無期徒刑不得加重，僅
    就有期徒刑加重其刑。爰審酌被告僅因一時口角爭執即毆傷
    被害人，致被害人因該等傷害終告不治死亡，犯後猶飾詞卸
    責，未見悔意，且犯後態度非佳，又迄未與被害人家屬達成
    和解，造成被害人家屬傷痛甚巨，暨兼衡被告犯罪之手段、
    犯罪時所受刺激、生活狀況、智識程度等一切情狀，量處如
    主文所示之刑，以示警懲。公訴人求處有期徒刑九年六月，
    固非無見，然衡諸本件雙方係因口角爭執而起及被告犯罪之
    手段，而認量處如主文之刑為適當，公訴人所求處之刑，稍
    嫌過重，附此敘明。
據上論斷，應依刑事訴訟法第二百九十九條第一項前段，刑法第
二百七十七條第二項前段、第四十七條第一項，判決如主文。
本案經檢察官林怡君到庭執行職務。
中    華    民    國    98    年    12    月    22    日
                  刑事第五庭  審判長法  官  黃程暉
                                    法  官  李宜娟
                                    法  官  鄭昱仁
以上正本證明與原本無異。
如不服本判決應於收受送達後10日內向本院提出上訴書狀，並應
敘述具體理由；其未敘述上訴理由者，應於上訴期間屆滿後20日
內向本院補提理由書（均須按他造當事人之人數附繕本）「切勿
逕送上級法院」。告訴人或被害人如對於本判決不服者，應具備
理由請求檢察官上訴，其上訴期間之計算係以檢察官收受判決正
本之日期為準。
                                   書記官  宋德華
中    華    民    國    98    年    12    月    23    日
附錄本案論罪科刑法條全文：
中華民國刑法第277條（普通傷害罪）
傷害人之身體或健康者，處3年以下有期徒刑、拘役或1千元以下
罰金。
犯前項之罪因而致人於死者，處無期徒刑或7年以上有期徒刑；
致重傷者，處3年以上10年以下有期徒刑。

司法院資訊處製作；財團法人民間司法改革基金會備份。
